臺灣高等法院刑事判決
110年度上訴字第1577號
上  訴  人  
即  被  告  出家豪


指定辯護人  盧美如律師
上列上訴人因違反毒品危害防制條例案件，不服臺灣新竹地方法
院109年度訴字第786號，中華民國109年12月31日第一審判決（
起訴案號：臺灣新竹地方檢察署109年度偵字第8279號；移送併
辦案號：臺灣新竹地方檢察署109年度偵字第10926號），提起上
訴，本院判決如下：
    主  文
原判決關於原判決附表一編號1至6部分暨定應執行刑部分，均撤
銷。
出家豪犯如附表一編號1至6主文欄所示之罪，各處如附表一編號
1至6主文欄所示之刑及沒收。
其他上訴駁回。
出家豪前開撤銷部分所處之刑與上訴駁回部分，應執行有期徒刑
肆年。
    事  實
一、出家豪明知甲基安非他命係毒品危害防制條例第2 條第2 項
    第2 款所規定之第二級毒品，不得非法販賣、持有，竟意圖
    營利，各基於販賣第二級毒品之犯意，均使用其所有門號00
    00000000號行動電話1支（含SIM卡1張），作為對外販賣第
    二級毒品之聯絡工具，與楊順安所使用之0000000000號門號
    行動電話聯絡後，分別於如附表二編號1至7所示之時間、地
    點，以如附表二編號1至7「交易方式」欄所示之交易方式，
    各販賣如附表二編號1至7「交易方式」欄所示數量之第二級
    毒品甲基安非他命予楊順安，且向楊順安分別收取如附表二
    編號1至7「交易方式」欄所示金額之款項，而出家豪則從中
    賺取可供己施用之甲基安非他命量差，並均以此方式牟利。
二、嗣經警方就出家豪所持用之上開行動電話門號執行通訊監察
    後，於民國109 年7 月22日16時20分許，在新竹市○區○○路0
     段000 號前拘提出家豪到案，並持原審法院所核發之搜索
    票執行搜索，當場扣得出家豪所有之上開行動電話1 支（含
    門號0000000000號、門號0000000000號之SIM卡各1張；IMEI
    碼000000000000000 號、000000000000000 號）、吸食器1 
    組，及第二級毒品甲基安非他命1 包（毛重0.60公克）等物
    ，而為警循線查悉上情。
三、案經臺灣新竹地方檢察署檢察官指揮新竹市警察局第二分局
　　報請臺灣新竹地方檢察署檢察官偵查起訴，及移送併案審理
　　。　　
    理  由
壹、證據能力之認定部分：
　　按刑事訴訟法第159 條之5 立法意旨，在於確認當事人對於
    傳聞證據有處分權，得放棄反對詰問權，同意或擬制同意傳
    聞證據可作為證據，屬於證據傳聞性之解除行為，如法院認
    為適當，不論該傳聞證據是否具備刑事訴訟法第159 條之1
    至第159 條之4 所定情形，均容許作為證據，不以未具備刑
    事訴訟法第159 條之1 至第159 條之4 所定情形為前提。此
    揆諸「若當事人於審判程序表明同意該等傳聞證據可作為證
    據，基於證據資料愈豐富，愈有助於真實發見之理念，此時
    ，法院自可承認該傳聞證據之證據能力」立法意旨，係採擴
    大適用之立場。蓋不論是否第159 條之1 至第159 條之4 所
    定情形，抑當事人之同意，均係傳聞之例外，俱得為證據，
    僅因我國尚非採澈底之當事人進行主義，故而附加「適當性
    」之限制而已，可知其適用並不以「不符前四條之規定」為
    要件（最高法院104 年度第3 次刑事庭會議決議參照）。經
    查，本件以下所引用之供述或非供述證據，因檢察官、被告
    出家豪及被告之指定辯護人對各該證據方法之證據能力，迄
    至言詞辯論終結前均未聲明異議（見本院卷第87至97頁），
    而本院審酌上開供述或非供述等證據資料製作時之情況，無
    不當取供及證明力明顯過低之瑕疵，認以之作為證據應屬適
    當，揆諸前開規定，本院認前揭證據資料有證據能力，合先
    敘明。
貳、認定被告犯罪事實所憑之證據及理由：
一、上揭事實（即如附表二編號1 至7所示之販賣第二級毒品犯
    行），業據被告於偵查、原審及本院審理時均坦白承認（見
　　109年度偵字第8279號卷【下稱偵字第8279號卷】第67至69
    頁；原審法院108年度聲羈字第145 號卷第18至19頁；原審
    法院109年度訴字第786 號卷【下稱原審卷】第18至20頁、
    第58頁、第117 頁、第131 頁；本院卷第93至96頁），並核
    與證人即購毒者楊順安於警詢、偵查中所證述之情節一致（
    見偵字第8279號卷第89至93頁；109年度偵字第10926號卷【
    下稱偵字第10926號卷】第67至74頁、第77至80頁），此外
    ，復有原審法院109 年度聲搜字第440 號搜索票1 份；被告
    所有門號0000000000行動電話與證人楊順安所持用門號0000
    000000號行動電話之通訊監察譯文1 份；新竹市警察局第二
    分局搜索扣押筆錄、扣押物品目錄表、搜索筆錄各1 份；現
    場及扣押物照片共11幀；指認犯罪嫌疑人紀錄表1 份；通聯
    調閱查詢單2 份在卷可稽（見偵字第8279號卷第5頁、第40
    至42頁、第50至59頁；偵字第10926 號卷第62、75、76、83
    頁），及上開被告所有，供其犯本件販賣第二級毒品罪所用
    之門號0000000000號行動電話1 支（含SIM卡1張）及吸食器
    1組等物扣案為證，足認被告上開任意性自白核與事實相符
    ，可以採取。
二、按販賣毒品之行為，本無一定之公定價格，是其各次買賣之
    價格，當亦各有差異，而或隨供需雙方之資力、關係之深淺
    、需求之數量、貨源之充裕與否、販賣者對於資金之需求如
    何即殷切與否，以及政府查緝之態度，進而為各種不同之風
    險評估，而為機動性之調整，是其價格標準，自非一成不變
    ，且販賣者從各種「價差」或「量差」或係「純度（如摻入
    葡萄糖等物）」謀取利潤方式，或有差異，然其所圖利益之
    非法販賣行為目的，則屬相同，並無二致。因之，販賣利得
    ，除經行為人（被告）坦承，或帳冊價量至臻明確，確實難
    以究其原委（最高法院87年台上字第3164號判決意旨參照）
    。然按政府為杜絕毒品之氾濫，對於查緝施用及販賣毒品之
    工作，無不嚴加執行，販賣毒品罪又係重罪，設若無利可圖
    ，衡情一般持有毒品之人當無輕易將所持有之毒品轉讓他人
    而甘冒於再次向他人購買時，而有被查獲移送法辦之危險之
    理，職是之故，縱未確切查得販賣賺取之實際差價，但除別
    有事證，足認係按同一價格轉讓，確未牟利外，尚難執此即
    認非法販賣之事證有所不足，致知過坦承者難辭重典，飾詞
    否認者反得逞僥倖，而失情理之平。以本案而論，被告與販
    賣對象楊順安，並非至親，彼此間亦無特殊情誼，茍無利得
    ，絕無甘冒重典，以原價買賣第二級毒品或無償調借之理，
    且被告對於甲基安非他命價格昂貴，取得不易，毒品交易為
    政府檢警機關嚴予取締之犯罪，法律並就此懸有重典處罰等
    情，當無不知之理，倘無從中賺取差價或投機貪圖小利，應
    無甘冒重典依購入價格轉售或代購之可能，況被告於原審審
    理時亦供稱：（如起訴書附表編號1 至7 號這幾次，你賣給
    楊順安甲基安非他命，你的利潤為何？）我跟藥頭一次買1 
    公克新臺幣（下同）2,500元，我自己吸食可以施用5 天大
    約施用2、30 次，我賣給楊順安1次的量是比我自己1 次吸
    食的量還要多；（你賣給楊順安1次施用的量，這樣的數量
    你自己可以吸食幾次？）大約3、4次等語明確（見原審卷第
    20、21、58頁），職是，被告販賣毒品均有營利之意圖，堪
    以認定。
三、綜上所述，本件事證明確，被告上揭7次販賣第二級毒品犯
    行，足可認定，均應依法論科。　　
參、新舊法之比較與適用：
　　按行為後法律有變更者，適用行為時之法律，但行為後之法
    律有利於行為人者，適用最有利之法律，刑法第2 條第1 項
    定有明文。本件被告就附表二編號1至6所示行為後，毒品危
    害防制條例第4條第2項及同條例第17條第2項業於109年1月1
    5日修正公布，並於同年7月15日施行，經查：
一、修正前毒品危害防制條例第4條第2項規定：「製造、運輸、
    販賣第二級毒品者，處無期徒刑或7 年以上有期徒刑，得併
    科新臺幣1千萬元以下罰金。」修正後毒品危害防制條例第4
    條第2項則規定：「製造、運輸、販賣第二級毒品者，處無
    期徒刑或10年以上有期徒刑，得併科新臺幣1千5百萬元以下
    罰金。」修正後毒品危害防制條例第4條第2項將法定刑自「
    無期徒刑或7 年以上有期徒刑，得併科新臺幣1千萬元以下
    罰金」，提高為「無期徒刑或10年以上有期徒刑，得併科新
    臺幣1千5百萬元以下罰金」，經比較新、舊法律，修正後毒
    品危害防制條例第4條第2項並無較有利於被告之情形。
二、修正前毒品危害防制條例第17條第2 項原規定：「犯第四條
    至第八條之罪於偵查及審判中均自白者，減輕其刑。」修正
    後毒品危害防制條例第17條第2項則規定：「犯第四條至第
    八條之罪於偵查及歷次審判中均自白者，減輕其刑。」，而
    本件被告迭於偵查及原審、本院審理時，就上開販賣第二級
    毒品犯行，均自白不諱，即不論適用修正前、後毒品危害防
    制條例第17條第2 項之規定，均符合該減刑要件，新舊法處
    罰之輕重相同，對被告而言即無有利或不利之情形。
三、稽此，就本件附表二編號1至6所示部分論罪科刑有關之事項
    ，經綜合法律修正前後之整體比較，揆諸刑法第2 條第1 項
    之「從舊從輕」原則，適用修正前之刑罰法律，對被告較為
    有利，自應就被告附表二編號1至6所為整體適用被告行為時
    即修正前毒品危害防制條例之相關規定。
肆、論罪部分：
一、按甲基安非他命屬毒品危害防制條例第2 條第2 項第2 款列
    管之第二級毒品，不得非法製造、運輸、販賣及轉讓。
二、核被告就附表二編號1 至6所為，均係犯修正前毒品危害防
    制條例第4 條第2 項之販賣第二級毒品罪（共6罪）；就附
    表二編號7所為，則係犯修正後即現行毒品危害防制條例第4
     條第2 項之販賣第二級毒品罪。
三、被告販賣前持有第二級毒品甲基安非他命之低度行為，均分
    別應為販賣之高度行為所吸收，不另論罪。
四、被告所犯上開7次販賣第二級毒品犯行，犯意各別、行為互
    殊，應予分論併罰。
五、辯護意旨固辯以：被告交易對象均是楊順安，交易金額6次
    均為500元，只有1次是1,000元，交易模式都是被告提供吸
    食器及1次吸食量的甲基安非他命，當場讓楊順安吸食完畢
    ，時間從109年1月30日起，這7次行為中，有6次行為時間都
    很接近，應可認為被告交付甲基安非他命予楊順安並無每一
    次都另行起意的情況，被告所為本案7次販賣第二級毒品犯
    行應係接續性質等語（見本院卷第99至101頁），惟按接續
    犯係指數行為於同時同地或密切接近之時地實行，侵害同一
    之法益，各行為之獨立性極為薄弱，自一般社會健全觀念上
    視之，難以強行分開，以視為一個行為之數個舉動，合為包
    括之一行為予以評價，較為合理者而言；集合犯係一犯罪構
    成要件類型，立法者已預設該項犯罪須持續實行之複次行為
    ，具備反覆、延續之行為特徵，其個別行為雖具獨立性而能
    單獨成罪，仍予以總括或擬制成一犯罪構成要件始足當之。
    而立法者所定販賣毒品罪，其構成要件，並無必須反覆或繼
    續實行始能成立，亦無予以總括或擬制為一個犯罪構成要件
    之情形，且販賣行為常有單一或偶發性販賣之情形，亦非絕
    對具有反覆、繼續實行之特徵，自無從成立集合犯或接續犯
    之餘地（最高法院102 年台上字第1971號判決意旨參照）。
    況據前述，可知被告本件所為7次販賣第二級毒品犯行，每
    次均與購毒者即楊順安重新聯繫及談妥毒品交易內容，再依
    約分別前往約定地點完成毒品交易，且其7次販毒犯行之交
    易內容及時間亦均屬有異，即認被告7次販毒之行為均具相
    當獨立性，且立法者並未預定販賣毒品罪之本質具有數個同
    種類行為反覆實行之性質，是被告本件所為並不符合接續犯
    之要件，應依數罪併罰之例予以分論併罰，而辯護意旨前揭
    所辯，尚無足取。
六、再按犯第四條至第八條之罪於偵查及審判中均自白者，減輕
    其刑，修正前毒品危害防制條例第17條第2 項定有明文；犯
    第四條至第八條之罪於偵查及歷次審判中均自白者，減輕其
    刑，修正後毒品危害防制條例第17條第2項亦有明文。又該
    減輕其刑規定，係為鼓勵是類犯罪行為人自白、悔過，並期
    訴訟經濟、節約司法資源而設，一般而言，固須於偵查及審
    判中皆行自白，始有適用，缺一不可。但所謂「自白」，係
    指被告（或犯罪嫌疑人）承認自己全部或主要犯罪事實之謂
    。其承認犯罪事實之方式，並不以出於主動為必要，即經由
    偵、審機關之推究訊問而被動承認，亦屬自白（最高法院10
    0 年度台上字第5082號判決要旨參照）。而據前所述，被告
    迭於偵查及原審、本院審理時，就附表二編號1 至7所示之
    販賣第二級毒品犯行，自白不諱，是就附表二編號1 至6部
    分，均應依修正前毒品危害防制條例第17條第2 項規定，減
    輕其刑；就附表二編號7部分，則應依修正後毒品危害防制
    條例第17條第2 項規定，減輕其刑。
七、復按刑法第59條規定犯罪之情狀顯可憫恕者，得酌量減輕其
    刑，其所謂「犯罪之情狀」，與同法第57條規定科刑時應審
    酌之一切情狀，並非有截然不同之領域，於裁判上酌減其刑
    時，應就犯罪一切情狀（包括第57條所列舉之10款事項），
    予以全盤考量，審酌其犯罪有無可憫恕之事由（即判例所稱
    有特殊之原因與環境等等，在客觀上足以引起一般同情，以
    及宣告法定低度刑，是否猶嫌過重），以為判斷。查被告本
    件經查獲販賣第二級毒品甲基安非他命之次數及金額仍屬有
    限，而販賣第二級毒品之法定刑修正前為「處無期徒刑或7 
    年以上有期徒刑，得併科新臺幣1 千萬元以下罰金」、修正
    後則為「處無期徒刑或10年以上有期徒刑，得併科新臺幣1
    千5百萬元以下罰金」，然同為販賣第二級毒品之人，其原
    因動機不一，犯罪情節未必盡同，或有大盤毒梟者，亦有中
    、小盤之分，甚或僅止於吸毒者友儕間為求互通有無之有償
    轉讓者亦有之，其販賣行為所造成危害社會之程度自屬有異
    ，法律科處此類犯罪，所設之法定最低本刑卻同為「無期徒
    刑或7 年以上有期徒刑」、「處無期徒刑或10年以上有期徒
    刑，得併科新臺幣1千5百萬元以下罰金」，不可謂不重，於
    此情形，倘依其情狀處以有期徒刑，即足以懲儆，並可達防
    衛社會之目的者，自非不可依客觀之犯行與主觀之惡性二者
    加以考量其情狀，是否有可憫恕之處刑，以符合罪刑相當原
    則，據此，審酌本件被告販賣次數、對象、數量及金額尚非
    甚鉅，販賣所得獲利不多，與多次、大量出售第二級毒品，
    賺取巨額價差者，尚屬有別，其以情節論，惡性容非重大不
    赦，若就販賣第二級毒品科處最輕本刑尚嫌過重，實屬情輕
    法重而有堪資憫恕之處，爰就被告所為附表二編號1 至7所
    示之販賣第二級毒品罪行，均按刑法第59條規定酌量遞減其
    刑。
八、末按犯毒品危害防制條例第4 條第2 項販賣第二級毒品罪，
　　供出毒品來源，因而查獲其他正犯或共犯者，依同條例第17
　　條第1 項之規定得減輕其刑。其所稱供出毒品來源，因而查
　　獲其他正犯或共犯者，係指被告供出毒品來源之有關資料，
　　諸如前手之姓名、年籍、住居所、或其他足資辨別之特徵等
　　，使調查或偵查犯罪之公務員因而對之發動調查或偵查並破
　　獲者而言。故適用毒品危害防制條例第17條第1 項之規定，
　　須被告之「供出毒品來源」，與調查或偵查犯罪之公務員對
　　之發動調查或偵查並進而破獲之間，論理上須具有先後且相
　　當的因果關係。查被告於本案查獲後固於109 年7 月22日及
　　同年月23日警詢時供述有向綽號「小狗」之黃承恩及綽號「
　　豆漿」之謝侑霖等人購買甲基安非他命、交易方式、時間、
　　所購買甲基安非他命之數量及價格等情在卷（見偵字第8279
　　號卷第7 頁反面、第12頁反面、第23至28頁），復於109年1
    0月8 日具狀陳述另一毒品來源為羅如玉等情，暨於原審準
    備程序時供述：被查獲前最後1 次係向羅如玉購買甲基安非
　　他命等情在卷，有刑事準備書狀、原審準備程序筆錄各1份
    在卷可參（見原審卷第50頁、第60至61頁），然依被告於原
    審準備程序時所供述：（警方查獲你之後，有提示你跟黃承
    恩的通話內容，並問你問題，是否如此？）是；（謝侑霖的
    部分，你當時有告知警方任何事情，或是警方有詢問你有關
    謝侑霖的任何事情嗎？）沒有；（你跟謝侑霖購買甲基安非
    他命是用何方式聯絡的？）是黃承恩幫我聯絡的；（故你沒
    有直接跟謝侑霖面對面交易過甲基安非他命？）無；（黃承
    恩幫你聯絡謝侑霖購買甲基安非他命這件事，是黃承恩告訴
    你的，還是你很確定黃承恩就是幫你連絡謝侑霖購買甲基安
    非他命？）黃承恩告訴我的等語在卷（見原審卷第59至60頁
    ），可見被告所供出毒品來源為案外人謝侑霖部分係經由案
    外人黃承恩轉述而得，況經警方查明後，因被告於警詢時並
    未供出其所稱之上游即案外人「羅如玉」，故此部分無從據
    以追查；至被告所供出另名上游「黃承恩」部分，案外人黃
    承恩目前於法務部○○○○○○○○○○○執行中，其所涉案件尚在偵
    查中；又被告所供出另名上游「謝侑霖」部分，因被告於警
    詢時係稱：「好像沒有拿到（毒品）」等語，故實際交易情
    形仍有待案外人黃承恩到案時再據以釐清等情，則有偵查佐
    蔡依璋於109 年11月10日所出具之職務報告、原審法院刑事
    紀錄科公務電話紀錄表各1 份附卷足憑（見原審卷第93頁、
    第95頁），稽此，堪認被告就本案尚無供出毒品來源因而查
    獲其他正犯或共犯之情，自無從適用毒品危害防制條例第17
    條第1 項之規定減輕其刑。
伍、臺灣新竹地方檢察署檢察官移送併辦之109 年度偵字第1092
    6號犯罪事實，與本案前開已起訴，且認定有罪之犯罪事實
    ，為同一事實，本院依法自得併予審理。
陸、撤銷改判部分（即原判決關於原判決附表一編號1至6部分）
    ：
一、原審以被告犯原判決附表二編號1 至6所示之販賣第二級毒
    品罪，罪證明確，予以論罪科刑，固非無見。惟查：
（一）原審認被告為如附表二編號1至6號所示販賣第二級毒品甲
      基安非他命犯行時所用之吸食器1 組，未據扣案，應依毒
      品危害防制條例第19條第1 項之規定宣告沒收，並依刑法
      第38條第4 項之規定，於全部或一部不能沒收或不宜執行
      沒收時，追徵其價額，與本院認定不同，詳如後述，尚有
      未合。
（二）原審未審酌被告就附表二編號1至6所為販賣第二級毒品犯
      行，以其犯罪情節論，若科處最輕本刑尚嫌過重，而未依
      刑法第59條規定酌量減輕其刑，難認妥適。
二、被告上訴主張原審判決就附表一編號1 至6部分未適用刑法
    第59條之規定，容有不當，並非無理由。
三、據上，原判決關於被告犯原判決附表一編號1至6部分，既有
    上開可議之處，即無可維持，其定應執行刑部分亦失所依附
    ，自應由本院將原判決關於被告犯原判決附表一編號1至6部
    分予以撤銷改判。
四、爰以行為人之責任為基礎，審酌被告明知第二級毒品甲基安
    非他命對於人體健康戕害甚巨，竟漠視法令禁制規定，而為
    本件販賣第二級毒品甲基安非他命犯行，助長毒品之流通，
    戕害國民身心健康，影響社會秩序、善良風俗，所為非是，
    兼衡被告之素行、犯罪動機、目的、手段、犯罪所得，暨被
    告自述國中畢業之智識程度、有父母及兄姊等家人、未婚、
    無子女，前曾在饅頭店打工約4、5年，月收入約3 萬多元、
    需每月給付母親1 萬元扶養費，另有車貸待還之家庭、生活
    及經濟狀況（見原審卷第130頁），及被告坦承犯行之犯後
    態度等一切情狀，分別量處如主文第2 項所示之刑。
五、按數罪併罰，分別宣告多數有期徒刑者，於各刑中之最長期
    以上，各刑合併之刑期以下，定其刑期，但不得逾30年，刑
    法第51條第5 款定有明文。乃因刑罰之科處，應以行為人之
    責任為基礎，考量人之生命有限，刑罰對被告造成之痛苦程
    度，係以刑度增加而生加乘成效果，而非等比方式增加，如
    以實質累加方式執行，刑責恐將偏重過苛，不符現代刑事政
    策及刑罰之社會功能，故透過定應執行刑程式，採限制加重
    原則，授權法官綜合斟酌被告犯罪行為之不法與罪責程度、
    各罪彼此間之關聯性（例如數罪犯罪時間、空間、各行為所
    侵害法益之專屬性或同一性、數罪對法益侵害之加重效應等
    ）、數罪所反應被告人格特性與傾向、對被告施以矯正之必
    要性等，妥適裁量最終具體應實現之刑罰，以符罪責相當之
    要求。因此，法院於酌定執行刑時，應體察法律恤刑之目的
    ，為妥適之裁量，俾符合實質平等原則（最高法院105 年度
    台抗字第626 號裁定意旨參照）。準此，綜合判斷被告整體
    犯罪之非難評價、各罪間關係、法益侵害之整體效果，考量
    犯罪人個人特質，並適度反應其行為之不法與罪責程度，及
    對其施以矯正之必要性，且貫徹刑法公平正義之理念，爰並
    與後述上訴駁回部分酌定應執行刑如主文第4 項所示。
六、至被告所犯附表一編號1至7所示各罪所為沒收之諭知，因在
    定其應執行之刑主文項下，倘再為沒收之諭知，雖其併執行
    沒收之效果並無不同，然恐有混淆新法沒收之性質，使人誤
    認沒收仍屬從刑，而有數罪併罰適用之疑慮，從而，本院於
    定其應執行之刑主文項下，應毋庸再為沒收之諭知，附此說
    明。
柒、沒收部分：
一、扣案之門號0000000000號行動電話1支（含SIM 卡1張）及吸
    食器1組，均係被告所有，且為供被告犯附表一編號1至7所
    示之罪所用之物，業據被告於本院審理時供承在卷（見本院
    卷第92頁、第96頁），均應依毒品危害防制條例第19條第1
    項規定，於被告所犯如附表一編號1至7所示販賣第二級毒品
    罪項下宣告沒收。
二、如附表二編號1 至7所示之被告販賣毒品所得（詳如附表二
    編號1 至7 「交易方式」欄所載），雖均未扣案，然被告於
    本院審理時就其確取得上開金額款項一節供明在卷（見本院
    卷第96頁），而如宣告沒收或追徵，亦無過苛調節條款之情
    形，應依刑法第38條之1第1 項前段、第3 項規定，分別於
    被告所犯附表一編號1至7所示販賣第二級毒品罪下宣告沒收
    ，於全部或一部不能沒收或不宜執行沒收時，追徵其價額。
三、又被告於上開時、地，同時經警查扣之第二級毒品甲基安非
    他命1 包（毛重0.60公克），係供被告己身施用所用，並非
　　為供本案犯罪所用或犯罪預備之物，亦非為本案犯罪所得之
    物等情，業經被告於偵訊及原審審理時供述明確（見偵字第
    8279號卷第69頁；原審卷第21、58、131頁），而被告所涉
    施用第二級毒品罪，現由檢察官另案偵查中，有本院被告前
    案紀錄表在卷可考，是上開扣案之甲基安非他命，爰不於本
    案宣告沒收銷燬。
四、至扣案門號0000000000號SIM卡1張，尚無證據足認與被告本
    案販賣第二級毒品犯行有何直接關聯，且上開門號00000000
    00號SIM卡1張，性質上亦非屬違禁物，爰不予宣告沒收。
捌、維持原判決，並駁回上訴部分（即原判決附表一編號7部分
    ）：
一、原審就原判決附表一編號7部分經詳細調查及審理後，基於
    以上相同之認定，引用修正後毒品危害防制條例第4 條第2 
    項、第17條第2 項、第19條第1項，刑法第11條（原判決誤
    植第11條前段）、第59條、第38條之1第1項前段、第3項等
    規定為依據，並審酌販賣毒品乃毒害之源頭，其源不斷，流
    毒他人，非僅生命、身體受其侵害，造成人民生命健康受損
    之成癮性及危險性，而染上毒癮者為索得吸毒之資，甚至甘
    冒竊盜、搶奪及強盜等財產犯罪之風險，造成社會治安嚴重
    敗壞，影響所及，非僅他人之生命、身體將可能遭受侵害，
    社會、國家法益亦不能倖免，當非個人生命、身體法益所可
    比擬，而被告明知甲基安非他命為管制之第二級毒品，不得
    非法販賣，其卻販賣予他人，是其所為足以擴散毒品並增加
    施用毒品人口，戕害購毒者之身心健康，造成危害，實有不
    該；並考量被告之犯罪動機、情節、手段、目的、販賣毒品
    之態樣、犯後坦承犯行，兼衡被告為國中畢業之智識程度、
    有父母及兄姊等家人、未婚、無子女，前曾在饅頭店打工約
    4、5年，月收入約3 萬多元、需每月給付母親1 萬元扶養費
    ，另有車貸待還之家庭、生活及經濟狀況等一切情狀，量處
    有期徒刑3年9月。另就沒收部分說明：（一）扣案門號0000
    000000號之行動電話1 支（含SIM 卡1 張），係供被告為
　　如附表二編號7所示販賣第二級毒品甲基安非他命犯行時所
    用之物，且該手機為被告所有等情，業據被告於偵訊及原審
    審理時供述明確（見偵字第8279號卷第67頁；原審卷第20、
    58、131頁），應依毒品危害防制條例第19條第1項之規定宣
    告沒收。（二）又被告係以扣案之吸食器1 組，為如附表二
    編號7 所示販賣第二級毒品甲基安非他命犯行等情，業據被
    告於原審準備程序時供述明確（見原審卷第22頁），是應依
    毒品危害防制條例第19條第1 項之規定，於被告所為如附表
    二編號7 所示犯行項下宣告沒收。（三）另扣案之甲基安非
    他命1 包（毛重0.60公克）為被告所有，然係供被告為施用
    第二級毒品甲基安非他命犯行時所用，非供為本案犯罪所用
    、犯罪預備之物，亦非為本案犯罪所得之物等情，已為被告
    於偵訊及原審審理時供述甚詳（見偵字第8279號卷第69頁；
    原審卷第21、58、131頁），爰不予宣告沒收銷燬。又扣案
    之門號0000000000號之SIM 卡1 張，與被告所為本案犯行無
    關，亦不予宣告沒收。（四）被告就其所為如附表二編號7
    所示販賣第二級毒品甲基安非他命犯行時取得之現金500 元
    為被告之犯罪所得，雖未扣案，仍應依刑法第38條之1 第
　　1 項前段、第3 項規定，於被告所為該次販賣第二級毒品罪
    主文項下宣告沒收，並諭知於全部或一部不能沒收或不宜執
    行沒收時，追徵其價額。經核原審上開認事用法，均無違誤
    ，量刑亦稱允恰。
二、被告就原判決附表一編號7部分上訴意旨固指稱：原判決附
    表二編號7所示犯行，經原審依刑法第59條規定遞減輕其刑
    ，此部分應可減輕至2年6月以上有期徒刑，然原判決判處有
    期徒刑3年9月，是有過重，請從輕量刑等語。惟按刑事審判
    旨在實現刑罰權之分配的正義，故法院對有罪被告之科刑，
    應符合罪刑相當之原則，使輕重得宜，罰當其罪，以契合社
    會之法律感情，此所以刑法第57條明定科刑時應審酌一切情
    狀，尤應注意該條所列10款事項以為科刑輕重之標準，俾使
    法院就個案之量刑，能斟酌至當。至於量刑輕重，係屬事實
    審法院得依職權自由裁量之事項，苟其量刑已以行為人之責
    任為基礎，並斟酌刑法第57條各款所列情狀，而未逾越法定
    刑度或有濫用權限情事，即不得任意指為違法（最高法院75
    年度台上字第7033號判例、103 年度台上字第36號判決意旨
    參照）。原審既於判決理由欄內詳予說明其量刑基礎，且敘
    明係審酌前揭各項情狀，詳如前述，顯已斟酌刑法第57條各
    款事由，並基於刑罰目的性之考量、刑事政策之取向以及行
    為人刑罰感應力之衡量等因素而為刑之量定，且以行為人責
    任為基礎，未逾越法定刑度，亦無違背公平正義之精神，客
    觀上不生量刑明顯失出失入之裁量權濫用情形，核屬法院量
    刑職權之適法行使，難認有何不當而構成應撤銷之事由可言
    。上訴意旨此部分關於量刑之指摘，顯係就原審量刑職權之
    適法行使及已經原審論斷、說明之事項，依憑己意，再事爭
    執，尚無足取。據上，前揭被告就原判決附表一編號7部分
    上訴意旨所指情節，難認有理由，應予駁回。
據上論斷，應依刑事訴訟法第368 條、第369 條第1 項前段、第
364 條、第299 條第1 項前段，修正前毒品危害防制條例第4條
第2項、第17條第2項，毒品危害防制條例第19條第1項，刑法第2
 條第1 項前段、第11條、第59條、第51條第5款、第38條之1第1
項、第3項，判決如主文。
本案經檢察官沈郁智提起公訴及移送併辦，檢察官侯千姬到庭執
行職務。
中　　華　　民　　國　　110 　年　　8 　　月　　17　　日
                  刑事第十九庭審判長法  官  曾淑華
                                    法  官  陳文貴　 
                                    法  官  王美玲
以上正本證明與原本無異。
如不服本判決，應於收受送達後20日內向本院提出上訴書狀，其
未敘述上訴之理由者並得於提起上訴後20日內向本院補提理由書
（均須按他造當事人之人數附繕本）「切勿逕送上級法院」。
                                    書記官  李逸翔
中　　華　　民　　國　　110 　年　　8 　　月　　17　　日
附錄：本案論罪科刑法條全文
修正前毒品危害防制條例第4條
製造、運輸、販賣第一級毒品者，處死刑或無期徒刑；處無期徒
刑者，得併科新臺幣2千萬元以下罰金。
製造、運輸、販賣第二級毒品者，處無期徒刑或7年以上有期徒
刑，得併科新臺幣1千萬元以下罰金。
製造、運輸、販賣第三級毒品者，處7年以上有期徒刑，得併科
新臺幣7百萬元以下罰金。
製造、運輸、販賣第四級毒品者，處5年以上12年以下有期徒刑
，得併科新臺幣3百萬元以下罰金。
製造、運輸、販賣專供製造或施用毒品之器具者，處1年以上7 
年以下有期徒刑，得併科新臺幣1百萬元以下罰金。
前五項之未遂犯罰之。
現行毒品危害防制條例第4 條：
製造、運輸、販賣第一級毒品者，處死刑或無期徒刑；處無期徒
刑者，得併科新臺幣3千萬元以下罰金。
製造、運輸、販賣第二級毒品者，處無期徒刑或10年以上有期徒
刑，得併科新臺幣1千5百萬元以下罰金。
製造、運輸、販賣第三級毒品者，處7年以上有期徒刑，得併科
新臺幣1千萬元以下罰金。
製造、運輸、販賣第四級毒品者，處5年以上12年以下有期徒刑
，得併科新臺幣5百萬元以下罰金。
製造、運輸、販賣專供製造或施用毒品之器具者，處1年以上7年
以下有期徒刑，得併科新臺幣1百50萬元以下罰金。
前五項之未遂犯罰之。

附表一：
編號     事      實     主      文 1 如附表二編號1 所示 出家豪販賣第二級毒品，處有期徒刑貳年柒月。扣案之門號○○○○○○○○○○號行動電話壹支（含SIM 卡壹張）及吸食器壹組，均沒收。未扣案之犯罪所得新臺幣伍佰元沒收，於全部或一部不能沒收或不宜執行沒收時，追徵其價額。 2   如附表二編號2 所示 出家豪販賣第二級毒品，處有期徒刑貳年柒月。扣案之門號○○○○○○○○○○號行動電話壹支（含SIM 卡壹張）及吸食器壹組，均沒收。未扣案之犯罪所得新臺幣伍佰元沒收，於全部或一部不能沒收或不宜執行沒收時，追徵其價額。 3 如附表二編號3 所示 出家豪販賣第二級毒品，處有期徒刑貳年柒月。扣案之門號○○○○○○○○○○號行動電話壹支（含SIM 卡壹張）及吸食器壹組，均沒收。未扣案之犯罪所得新臺幣伍佰元沒收，於全部或一部不能沒收或不宜執行沒收時，追徵其價額。 4 如附表二編號4 所示 出家豪販賣第二級毒品，處有期徒刑貳年柒月。扣案之門號○○○○○○○○○○號行動電話壹支（含SIM 卡壹張）及吸食器壹組，均沒收。未扣案之犯罪所得新臺幣伍佰元沒收，於全部或一部不能沒收或不宜執行沒收時，追徵其價額。 5 如附表二編號5 所示 出家豪販賣第二級毒品，處有期徒刑貳年柒月。扣案之門號○○○○○○○○○○號行動電話壹支（含SIM 卡壹張）及吸食器壹組，均沒收。未扣案之犯罪所得新臺幣伍佰元沒收，於全部或一部不能沒收或不宜執行沒收時，追徵其價額。 6 如附表二編號6 所示 出家豪販賣第二級毒品，處有期徒刑貳年柒月。扣案之門號○○○○○○○○○○號行動電話壹支（含SIM 卡壹張）及吸食器壹組，均沒收。未扣案之犯罪所得新臺幣壹仟元沒收，於全部或一部不能沒收或不宜執行沒收時，追徵其價額。 7 如附表二編號7 所示 出家豪販賣第二級毒品，處有期徒刑參年玖月。扣案之門號○○○○○○○○○○號行動電話壹支（含SIM 卡壹張）及吸食器壹組，均沒收。未扣案之犯罪所得新臺幣伍佰元沒收，於全部或一部不能沒收或不宜執行沒收時，追徵其價額。 

附表二：（元：新臺幣）
編號 購毒者 時      間 地      點 交    易    方    式 備            註 1 楊順安 109 年2 月 8 日凌晨1 時30分許 新竹市南大路672巷附近停車場、被告出家豪所駕駛之黑色休旅車上 楊順安以其使用門號0000000000號行動電話與 出家豪所有門號000000 0000號行動電話聯絡後 ，在左列地點，由出家 豪提供吸食器，而販賣 可吸食1 次量之第二級 毒品甲基安非他命予楊 順安，並向楊順安收取 500 元之款項，楊順安 當場施用完畢後離去，出家豪則將該吸食器收 回。 通訊監察譯文編號 A－01號即門號000 0000000 號行動電 話109 年2 月8 日 凌晨零時51分54秒 之通訊監察譯文。 2 楊順安 109 年2 月 16日凌晨3 時30分許 新竹市竹光 路全家便利商店外面、被告出家豪所駕駛之黑色休旅車上 楊順安以其使用門號0000000000號行動電話與出家豪所有門號0000000000號行動電話聯絡後 ，在左列地點，由出家豪提供吸食器，而販賣 可吸食1 次量之第二級 毒品甲基安非他命予楊 順安，並向楊順安收取 500 元之款項，楊順安 當場施用完畢後離去， 出家豪則將該吸食器收回。 通訊監察譯文編號 A－03號即門號000 0000000號行動電 話109 年2 月16日 凌晨3 時21分58秒 之通訊監察譯文。 3 楊順安 109 年2 月 20日凌晨1 時30分許 新竹市東區中央路巨城百貨公司門口統一便利商店附近停車格、被告出家豪所駕駛之黑色休旅車上 楊順安以其使用門號00 00000000號行動電話與 出家豪所有門號000000 0000號行動電話聯絡後 ，在左列地點，由出家豪提供吸食器，而販賣 可吸食1 次量之第二級 毒品甲基安非他命予楊 順安，並向楊順安收取 500 元之款項，楊順安 當場施用完畢後離去，出家豪則將該吸食器收回。 通訊監察譯文編號 A－04至A－08號即 門號0000000000號 行動電話109 年2 月20日凌晨1 時6 分5 秒至1 時28分20秒之通訊監察譯 文。 4 楊順安 109 年2 月27日凌晨4 時27分許 新竹市東區光復路東大高架橋下方停車場、被告出家豪所駕駛之黑色休旅車上 出家豪以其所有門號00 00000000號行動電話與 楊順安使用門號000000 0000號行動電話聯絡後 ，在左列地點，由出家 豪提供吸食器，而販賣 可吸食1 次量之第二級毒品甲基安非他命予楊順安，並向楊順安收取500 元之款項，楊順安當場吸食完畢後離去，出家豪則將該吸食器收回。 通訊監察譯文編號 A－09至A－13號即 門號0000000000號 行動電話109 年2 月27日凌晨零時40 分59秒至凌晨4 時 24分17秒之通訊監察譯文。 5 楊順安 109 年2 月 29日5 時許 新竹市○區 ○○路0 段000 號附近 停車格、被告出家豪所駕駛之黑色休旅車上 楊順安以其使用門號00 00000000號行動電話與 出家豪所有門號000000 0000號行動電話聯絡後 ，在左列地點，由出家 豪提供吸食器，而販賣 可吸食1 次量之第二級毒品甲基安非他命予楊順安，並向楊順安收取 500 元之款項，楊順安 當場施用完畢後離去， 出家豪則將該吸食器收 回。 通訊監察譯文編號 A－14至A－24號即 門號0000000000號 行動電話109 年2 月28日凌晨零時零 分34秒至同年2 月 29日凌晨4 時49分 43秒之通訊監察譯文。 6 楊順安 109 年3 月 7 日凌晨1 時30分許 新竹市南大 路672 巷附 近之停車場 、被告出家豪所駕駛之黑色休旅車上 出家豪以其所有門號00 00000000號行動電話與 楊順安使用門號000000 0000號行動電話聯絡後 ，在左列地點，由出家 豪提供吸食器，而販賣 可吸食2 次量之第二級 毒品甲基安非他命予楊 順安，並向楊順安收取 1000元之款項，楊順安 當場吸食完畢後離去，出家豪則將該吸食器收回。 通訊監察譯文編號 A－25至A－31即門 號0000000000號行 動電話109 年3 月5 日凌晨零時43分 48秒至同年3 月7日凌晨1 時14分25 秒之通訊監察譯文 。 7 楊順安 109 年7 月 20日凌晨1 時30分許 新竹市南大路672 巷附近停車場、 被告出家豪 所駕駛之黑 色休旅車上 楊順安以其使用門號00 00000000號行動電話與 出家豪所有門號000000 0000號行動電話透過通 訊軟體微信聯絡後，在 左列地點，由出家豪提 供扣案之吸食器，而販 賣可吸食1 次量之第二 級毒品甲基安非他命予 楊順安，並向楊順安收 取500 元之款項，楊順 安當場施用完畢後離去 ，出家豪則將該吸食器收回。